【裁判字號】    97,監,279
【裁判日期】    971027
【裁判案由】    選定禁治產人監護人
【裁判全文】
臺灣板橋地方法院民事裁定               97年度監字第279號
聲  請  人  甲○○
上列聲請人聲請改定禁治產人乙○○○之監護人事件，本院裁定如
下：
    主    文
改定甲○○（女、民國○○○年○月○○日生、國民身分證統一
編號：Ｚ000000000號）為禁治產人乙○○○（女、民
國○○○年○月○○○日生、國民身分證統一編號：Ｚ0000
00000號）之監護人。
程序費用由聲請人負擔。
    理    由
一、本件聲請意旨略以：聲請人甲○○為相對人乙○○○之女，
    前曾與其妹李惠萍共同具狀向本院聲請宣告乙○○○為禁治
    產人，業經本院以97年度禁字第129 號裁定宣告乙○○○為
    禁治產人。考量相對人乙○○○目前之監護人即其配偶李景
    焜，係民國13年出生，年紀甚大，且身體欠佳，實無能力再
    行照顧乙○○○，且經乙○○○之親屬即配偶李景焜、子女
    甲○○、李福銘、李惠萍、李惠如開會後，一致同意由乙○
    ○○之長女甲○○擔任禁治產人乙○○○之監護人，甲○○
    亦有意願擔任禁治產人乙○○○之監護人，爰依法聲請改定
    聲請人甲○○為禁治產人乙○○○之監護人等語。
二、按禁治產人應置監護人，並依左列順序定之：（一）配偶。
    （二）父母。（三）與禁治產人同居之祖父母。（四）家長
    。（五）後死之父或母以遺囑指定之人。不能依前項規定定
    其監護人時，由法院徵求親屬會議之意見選定之，民法第11
    10條、第1111條分別定有明文。次按，依民法第1113條第1
    項準用同法第1094條第2 項之規定，未能依法定順序為禁治
    產人定監護人，或為禁治產人之最佳利益，法院得依禁治產
    人、檢察官、當地社會福利主管機關或其他利害關係人之聲
    請，就其三親等內旁系血親尊親屬、社會福利主管機關、社
    會福利機構或其他適當之人選定或改定為監護人。
三、經查：
（一）聲請人主張其為乙○○○之女，前曾與其妹李惠萍共同具
      狀向本院聲請宣告乙○○○為禁治產人，業經本院以97年
      度禁字第129 號裁定宣告乙○○○為禁治產人之事實，業
      據聲請人提出本院上開民事裁定影本及戶籍謄本為證，並
      經本院依職權調閱該禁治產事件卷宗查明無訛，自應認為
      真實。
（二）聲請人主張禁治產人乙○○○目前之監護人即其配偶李景
      焜，係民國13年出生，年紀甚大，且身體欠佳，實無能力
      再行照顧乙○○○，且經乙○○○之親屬即配偶李景焜、
      子女甲○○、李福銘、李惠萍、李惠如開會後，一致同意
      由乙○○○之長女甲○○擔任禁治產人乙○○○之監護人
      ，甲○○亦有意願擔任禁治產人乙○○○之監護人等情，
      業據聲請人提出家庭會議書、建物登記第一類謄本等件為
      憑，並經證人即相對人之配偶李景焜、相對人之子女李惠
      萍、李福銘到院證稱：「（問：是否同意聲請人擔任相對
      人的監護人？）證人李景焜、李惠萍、李福銘均答：同意
      」、「（問：為何同意？）證人李景焜答：家裡沒有什麼
      錢，我年紀也大了，家裡就由大女兒看管，我自己的身體
      ，坐久就不舒服，沒有能力擔任監護人，沒有辦法處理相
      對人相關事情。證人李惠萍答：聲請人是家裡的老大，家
      裡的事情都是由聲請人在處理，父母都健康的時候，也都
      是和聲請人商討家裡的事情，父親年紀大了，有些老人痴
      呆，行動很緩慢，不太適合出外奔波辦理相關事情，所以
      不適合擔任監護人。證人李福銘答：家裡的事情幾乎都是
      聲請人在處理，處理的很好，父親年紀大了，身體、心智
      上不是很健康，沒有能力擔任監護人。」、「（問：聲請
      人的經濟狀況是否有能力擔任相對人監護人？）證人李惠
      萍、李福銘均答：可以」、「（問：目前是誰在照顧相對
      人？）證人李惠萍、李福銘均答：我們有請外勞看護。」
      、「（問：相對人的照護費用由何人負擔？）證人李惠萍
      、李福銘均答：相對人有一些積蓄。」、「（問：你們姐
      弟妹會協助照顧？）證人李惠萍、證人李福銘均答：會，
      我們有常去照顧，也會協助處理事情。」、「（問：你們
      三人與另一位李惠如一致同意由聲請人擔任相對人監護人
      ？）證人李景焜、李惠萍、李福銘均答：是。」等語屬實
      （參見本院97年10月16日非訟事件筆錄），堪信聲請人之
      主張為真實。
（三）按禁治產人之監護人為受監護人之利益，應按受監護人之
      財產狀況，護養療治其身體，民法第1112條定有明文。本
      件禁治產人乙○○○之監護人即其配偶李景焜年紀甚大，
      且身體不佳，實無能力再行照顧乙○○○之事實，既如前
      述，聲請人既為禁治產人乙○○○之長女，並有意願擔任
      禁治產人乙○○○之監護人，復參酌禁治產人之配偶李景
      焜、子女李福銘、李惠萍、李蕙如均同意由甲○○擔任禁
      治產人乙○○○之監護人之意見，基於禁治產人乙○○○
      之最佳利益，聲請人聲請本院改定聲請人本人為禁治產人
      乙○○○之監護人，洵屬正當，應予准許。
四、依非訟事件法第21條第1 項前段，裁定如主文。
中    華    民    國    97    年    10    月    27    日
                  家事法庭  法  官  郭光興
以上正本證明與原本無異。
如不服本裁定應於送達後10日內向本院提出抗告狀，並應繳納抗
告裁判費新臺幣1,000元。
中    華    民    國    97    年    10    月    27    日
                            書記官  簡維萍


司法院資訊處製作；財團法人民間司法改革基金會備份。
